【裁判字號】    90,台上,7865
【裁判日期】    901227
【裁判案由】    違反毒品危害防制條例
【裁判全文】
最高法院刑事判決                                九十年度台上字第七八六五號
    上  訴  人  台灣高等法院檢察署檢察官
    上  訴  人
    即  被  告  甲○○
右上訴人等因被告違反毒品危害防制條例案件，不服台灣高等法院中華民國九十年十
月四日第二審更審判決（九十年度重上更(四)字第一三七號，起訴案號：台灣台北地方
法院檢察署八十七年度偵字第一○五三六、一三○七五號），提起上訴，本院判決如
左：
    主  文
原判決撤銷，發回台灣高等法院。
    理  由
本件原判決認定上訴人即被告甲○○意圖營利，基於非法販賣第一級毒品海洛因之概
括犯意。先於民國八十七年五月二十七日上午十時許，向綽號「蕭仔」之男子，以新
台幣（下同）四萬元之代價，販入約七點五公克之海洛因後，分裝為十小包。於同日
下午二時許，至台北縣三重市○○路○段一四五巷一○六號四樓潘啟榮住處，以不詳
價額，將其中三小包海洛因，販賣予潘啟榮。嗣於同年六月二十六日，潘啟榮配合警
方追查其海洛因來源，乃撥打被告之行動電話號碼，佯稱欲購買五千元海洛因。被告
乃將意圖販賣，而於當日向綽號「蕭仔」者所販入海洛因一小包（淨重一‧五一公克
），粘貼於左小腿上，依約攜至潘啟榮住處樓下門口前，欲行出售時，為警當場查獲
等情。因而撤銷第一審判決，改判仍論處被告連續販賣第一級毒品罪刑，固非無見。
惟查：(一)有罪判決書事實之認定與理由之說明必須互相一致，方為合法。如事實之認
定與理由之說明不相一致，按諸刑事訴訟法第三百七十九條第十四款後段規定，自屬
判決理由矛盾之當然違背法令。原判決以附表補充事實欄之記載，而於附表四編號二
內載述扣案之行動電話一支，非專供販賣用，「不予諭知沒收」。然於理由內則謂該
行動電話一支，為被告所有，供販賣海洛因所用之物，「應予沒收」（見原判決理由
四）；並於主文就該行動電話宣告沒收。據此以觀，足見原判決有事實與理由、主文
矛盾之違誤。又依原判決事實欄及附表二所載，警方於八十七年五月二十七日，在潘
啟榮住處所查扣被告出賣予渠之海洛因二小包，係淨重「一‧五公克」，而理由內則
謂該二小包海洛因淨重「一‧四七公克」。再依事實欄之記載，被告於八十七年五月
二十七日，向綽號「蕭仔」者所購買海洛因，共約重「七‧五公克」，乃分裝成十小
包，其中三小包出賣予潘啟榮，旋該十小包均被警方查扣。意謂該扣案之十小包海洛
因共約重「七‧五公克」。然理由一之（五）內則敘述該十小包海洛因，其中七小包
共淨重六‧九二公克，二小包計淨重一‧四七公克，另一小包淨重○‧一公克。意指
該十小包海洛因合計淨重「八‧四九公克」。互核以觀，其此部分事實之認定與理由
之說明亦不相一致，難謂無理由矛盾之違誤。(二)販賣第一級毒品罪，不以販入之後復
行賣出為要件；祇須以營利為目的，販入或賣出，有一於此，即屬販賣既遂。是行為
人倘係以營利為目的而販入第一級毒品，雖因被警佯裝購買，誘出交易而被捕，以致
未能賣出，然其原先之販入毒品行為既已完成，即屬販賣既遂。原判決既謂被告於八
十七年六月二十六日，被警所查獲欲出售予潘啟榮之海洛因，係其「意圖販賣營利」
，而於當日向綽號「蕭仔」者所販入。又謂該次買受人潘啟榮係為協助警方辦案所安
排，並無買受之意思，而認定該次販賣行為為未遂，不無理由矛盾之違誤。(三)審理事
實之法院，本乎發見實質真實之本旨，對於案內一切與罪名之成否、論罪科刑有關之
證據，除認為不必要者外，均應詳為調查，如有應行調查之證據未依法調查，率予判
決，其判決當然為違背法令。原審以證人潘啟榮於八十七年五月二十七日警訊，及在
審理中之供述，前後所供並不一致，非無瑕疵可指，即謂無法據為認定被告曾自八十
七年五月中旬某日起，至同年五月二十七日止，以三千元至五千元不等之代價，販賣
海洛因予潘啟榮三次之犯行。然證人潘啟榮於八十七年五月二十七日警訊時，已證稱
伊確於八十七年五月中旬左右，陸續向被告購買海洛因三次，並具體敘述向被告購買
海洛因之地點、數額、聯絡方法（見第一○五三六號偵查卷第五頁）。至其於審理中
雖翻異前詞，改稱未於上開時間向被告購買海洛因。但依原判決之載述，被告從八十
七年四月底至同年五月二十七日，曾居住於潘啟榮住處（見原判決理由一之（一）之
II）。則其等二人之交情如何﹖潘啟榮於審理中所為證述，是否為事後迴護被告之詞
，尚非無疑。乃原審未深入研求，細心勾稽，究明潘啟榮所供前後不符之原因，所供
究以何者為可取﹖即以該證人前後所供不符，而全盤否定其證言，遽為前開認定，難
謂已盡調查能事。又潘啟榮於八十七年五月二十七日警訊時，已供稱陸續向被告購買
海洛因之價金，其當時所供述購買海洛因之價金與此部分購買海洛因之價金有無關聯
﹖不無疑義。乃原審未詳予調查審酌，即逕為上訴人以不詳價格出售海洛因三小包與
潘啟榮之認定，亦有調查未盡及理由不備之違誤。以上或為上訴意旨所指摘，或為本
院得依職權調查之事項。上訴人等上訴意旨指摘原判決不當，非無理由，應認有發回
更審之原因。至公訴意旨並未指訴被告於八十七年五月中旬販賣第一級毒品，乃原判
決理由五內謂公訴意旨併指訴被告於同年五月中旬販賣第一級毒品，自有未合。又依
原判決所載，被告既自警訊起即否認有販賣海洛因圖利犯行，則其所稱前揭海洛因係
以四萬元之價格販入乙節，有無刻意供述較高之購買金額，以掩飾賺取買賣價差意圖
之可能，仍非無疑。乃原審未詳加調查究明，即遽謂被告係以該價額販入上開海洛因
，亦嫌速斷。案經發回，併應注意及此，附此敘明。
據上論結，應依刑事訴訟法第三百九十七條、第四百零一條，判決如主文。
中      華      民      國     九十     年     十二     月    二十七    日
                              最高法院刑事第七庭
                                  審判長法官  吳  雄  銘
                                        法官  池  啟  明
                                        法官  石  木  欽
                                        法官  郭  毓  洲
                                        法官  吳  三  龍
      右正本證明與原本無異
                                              書  記  官
中      華      民      國    九十一    年      一      月      二      日


司法院資訊處製作；財團法人民間司法改革基金會備份。
